【裁判字號】    88,訴,2343
【裁判日期】    890302
【裁判案由】    偽造文書
【裁判全文】
臺灣臺中地方法院刑事判決                        八十八年度訴字第二三四三號
    公  訴  人  臺灣臺中地方法院檢察署檢察官
    被      告  丙○○
右列被告因偽造文書等案件，經檢察官提起公訴（八十八年度偵字第一一二七六號）
，本院判決如左：
    主  文
丙○○商業負責人，以明知為不實之事項，而填製會計憑證，處罰金壹萬元，如易服
勞役，以參佰元折算壹日；又公司負責人，為納稅義務人以不正當方法逃漏稅捐，處
有期徒刑貳月。緩刑參年
    事  實
一、丙○○係設於台中市○區○○路三三九號「立新玩具有限公司（下稱立新公司，
    民國八十四年七月間變更為新鎰國際有限公司）」負責人，為商業會計法所定之
    商業負責人，亦屬從事業務之人；而立新公司則為營利事業所得稅之納稅義務人
    。丙○○明知甲○○於八十三年間，並未在立新公司受僱及支領薪資，竟趁甲○
    ○想加入服飾工會以便辦理勞保之機會，自甲○○之姊姊乙○○處取得甲○○之
    國民身分證後，利用不知情之會計人員在業務上作成之文書及會計憑證「各類所
    得扣繳暨免扣繳憑單」上，登載甲○○曾於八十三年九至十二月在立新公司領取
    薪資所得新台幣（下同）五萬七千六百元之不實事項，並於八十四年間持以向稅
    捐稽徵機關申報營利事業所得稅，以不正當方法逃漏稅捐，足以生損害於甲○○
    及稅捐機關對於稅務管理之正確性。
二、案經甲○○訴請臺灣臺中地方法院檢察署檢察官偵查起訴。
    理  由
一、右揭事實，業據被告丙○○於偵審中坦承不諱，核與告訴人甲○○於偵審中指訴
    之情節相符，並經證人乙○○於偵查中證述屬實，且有各類所得扣繳暨免扣繳憑
    單一紙附卷可稽。事證明確，被告犯行堪以認定。
二、按被告犯罪後商業會計法已於八十四年五月十九日修正公布，修正前之第六十六
    條法定刑為「五年以下有期徒刑、拘役或一萬元以下罰金」，修正後之第七十一
    條法定刑為「五年以下有期徒刑、拘役或科或併科新台幣十五萬元以下罰金」，
    經比較結果以舊法有利於被告，依刑法第二條第一項但書之規定，應適用舊法。
    查立新公司為納稅義務人，該公司以不正當方法逃漏稅捐，被告為該公司之負責
    人，依稅捐稽徵法第四十七條第一款之規定，應依同法第四十一條論處。核被告
    所為，係犯修正前商業會計法第六十六條第一款之商業負責人以明知為不實之事
    項而填製會計憑證罪、刑法第二百十六條、第二百十五條之行使業務上登載不實
    文書罪及稅捐稽徵法第四十一條之以不正當方法逃漏稅捐罪。查各類所得扣繳暨
    免扣繳憑單屬會計憑證及納稅義務人業務上作成之文書，被告為立新公司負責人
    ，本有權製作該文書，公訴人認被告此部分所為，係犯刑法第二百十六條、第二
    百十條之行使偽造私文書罪，尚有未洽，惟起訴事實相同，起訴法條應予變更。
    被告利用不知情之會計人員犯罪，為間接正犯。被告以一個行為同時觸犯修正前
    商業會計法第六十六條第一項之罪及刑法第二百十五條之罪，因前者所保護者係
    商業會計事務處理之正確性，而後者所保護者係文書之公正信用，二者保護法益
    不同，二罪間應為想像競合犯之裁判上一罪關係，應從一重依修正前商業會計法
    第六十六條第一款處斷。又被告所犯修正前商業會計法第六十六條第一款之罪，
    雖未據公訴人提起公訴，惟因此部分與被告所犯刑法第二百十五條之罪，係屬想
    像競合犯之裁判上一罪關係，為起訴效力所及，本院自得併予審理。再被告所犯
    稅捐稽徵法第四十一條之罪，其犯罪主體應為立新公司，而非被告，被告僅係依
    同法第四十七條第一款代罰而已，此罪自與被告本身為犯罪主體所犯修正前商業
    會計法第六十六條第一款、刑法第二百十六條、第二百十五條之罪間，無方法結
    果之牽連關係，應予分論併罰。爰審酌被告尚無前科，且所填製之扣繳憑單金額
    不多，及其犯罪之動機、目的、手段、所生之危害、犯罪後坦承犯行之態度等一
    切情狀，量處如主文所示之刑，罰金部分並諭知易服勞役之折算標準。末查被告
    未曾受有期徒刑以上刑之宣告，有臺灣臺中地方法院檢察署刑案資料查註紀錄表
    及台灣高等法院被告全國前案紀錄表附卷可憑，被告坦承犯行，深具悔意，其經
    此偵審程序教訓，當知警惕而無再犯之虞，本院綜核各情認其所受刑之宣告，以
    暫不執行為適當，併予宣告緩刑三年，以啟自新。
據上論斷，應依刑事訴訟法第二百九十九條第一項前段、第三百條，修正前商業會計
法第六十六條第一款，稅捐稽徵法第四十七條、第四十一條，刑法第二條第一項但書
、第十一條前段、第四十二條第二項、第七十四條第一款，罰金罰鍰提高標準條例第
一條前段、第二條，判決如主文。
中      華      民      國      八十九      年      三    月      二    日
                                    臺灣臺中地方法院刑事第二庭
                                        法  官  陳  文  燦
右正本證明與原本無異。
如不服本判決，應於送達後十日內向本院提出上訴狀（須附繕本），上訴於台灣高等
法院台中分院。
            書記官
中      華      民      國    八十九        年     三       月   二     日
附錄論罪科刑法條
刑法第二百十六條：行使第二百十條至第二百十五條之文書者，依偽造、變造文書或
登載不實事項或使登載不實事項之規定處斷。
刑法第二百十五條：從事業務之人，明知為不實之事項，而登載於其業務上作成之文
書，足以生損害於公眾或他人者，處三年以下有期徒刑、拘役或五百元以下罰金。
修正前商業會計法第六十六條第一款：商業負責人，主辦及經辦會計人員或受託代他
人處理會計事務之人員有左列各款情事之一者，處五年以下有期徒刑、拘役或一萬元
以下罰金：
  一、以明知為不實之事項，而填製會計憑證或記入帳冊者。
稅捐稽徵法第四十一條：納稅義務人以詐術或其他不正當方法逃漏稅捐者，處五年以
下有期徒刑、拘或科或併科新臺幣六萬元以下罰金。


司法院資訊處製作；財團法人民間司法改革基金會備份。
